---
title: "Problema-06-Tarea-03-Inferencia-Estadística"
author: "César Aguirre"
output: html_notebook
---

---
title: "Problema-06-Tarea-03-Inferencia-Estadística"
author: "César Aguirre"
output: html_notebook
---

## Problema 06: en este ejercicio se comprobará qué tan buena es la aproximación dada por las reglas empíricas para algunas de las distribuciiones estudiadas en clase. 

Considere las distribuciones $Unif(a=-3, b=3)$, $Normal(0,1)$, $Exp(2)$, $Gamma(\alpha=2, \beta=1)$, $Gamma(\alpha=3, \beta=1)$, $Beta(\alpha=2, \beta=2)$, $Weibull(\alpha=4, \beta=1)$ y $LogNormal(\mu=3, \sigma=2)$. 

a) Lee las reglas empíricas. 

b) Para cada una de las distribuciones anteriores, haga una tabla que muestre las probabildaides contenidas en los intervalos $(\mu \pm k\sigma)$, para $k=1,2,3$. Utilice las fórmulas de las medias y varianzas contenidas en las notas para determinar $\mu$ y $\sigma$ en cada caso. Puede usar R para determinar las probabildiades pedidas.

```{r}
# Para la U(-3,3):
a <- -3
b <- 3
mu <- (a+b)/2
sigma <- sqrt((b - a)^2 / 12)

probabilidad_unifrome <- sapply(1:3, function(k) {
  intervalo <- c(mu-k*sigma, mu+k*sigma)
  punif(intervalo[2], a, b)-punif(intervalo[1], a, b)
})

resultados$uniforme <- probabilidad_unifrome
print(probabilidad_unifrome)
```

```{r}
# Para la Normal(0,1)

mu <- 0
sigma <- 1

probabilidad_normal <- sapply(1:3, function(k){
  intervalo <- c(mu-k*sigma, mu+k*sigma)
  pnorm(intervalo[2])-pnorm(intervalo[1])
})

resultados$normal <- probabilidad_normal
print(probabilidad_normal)
```

```{r}
# Para la Exponencial(2)

lambda <- 2
mu <- 1/lambda
sigma <- 1/lambda

probabilidad_exponencial <- sapply(1:3, function(k){
  intervalo <- c(mu-k*sigma, mu+k*sigma)
  pexp(intervalo[2], rate=lambda) - pexp(intervalo[1], rate=lambda)
})

resultados$exponencial <- probabilidad_exponencial
print(probabilidad_exponencial)
```

```{r}
# Para Gamma(2, 1)

alpha <- 2
beta <- 1
mu <- alpha*beta
sigma <- sqrt(alpha * beta^2)

probabilidad_gamma21 <- sapply(1:3, function(k){
  intervalo <- c(mu-k*sigma, mu+k*sigma)
  pgamma(intervalo[2], shape=alpha, scale=beta) - pgamma(intervalo[1], shape=alpha, scale=beta)
})

resultados$gamma21 <- probabilidad_gamma21
probabilidad_gamma21
```

```{r}
# Para Gamma(2, 2)

alpha <- 2
beta <- 2
mu <- alpha*beta
sigma <- sqrt(alpha * beta^2)

probabilidad_gamma22 <- sapply(1:3, function(k){
  intervalo <- c(mu-k*sigma, mu+k*sigma)
  pgamma(intervalo[2], shape=alpha, scale=beta) - pgamma(intervalo[1], shape=alpha, scale=beta)
})

resultados$gamma22 <- probabilidad_gamma22
probabilidad_gamma22
```

```{r}
# Para Gamma(2, 2)

alpha <- 1
beta <- 2
mu <- alpha*beta
sigma <- sqrt(alpha * beta^2)

probabilidad_gamma22 <- sapply(1:3, function(k){
  intervalo <- c(mu-k*sigma, mu+k*sigma)
  pgamma(intervalo[2], shape=alpha, scale=beta) - pgamma(intervalo[1], shape=alpha, scale=beta)
})

resultados$gamma22 <- probabilidad_gamma22
probabilidad_gamma22
```

```{r}
# Para Gamma(2, 2)

alpha <- 1
beta <- 300
mu <- alpha*beta
sigma <- sqrt(alpha * beta^2)

probabilidad_gamma22 <- sapply(1:3, function(k){
  intervalo <- c(mu-k*sigma, mu+k*sigma)
  pgamma(intervalo[2], shape=alpha, scale=beta) - pgamma(intervalo[1], shape=alpha, scale=beta)
})

resultados$gamma22 <- probabilidad_gamma22
probabilidad_gamma22
```


```{r}
# Para Beta(2, 2)

alpha <- 2
beta <- 2
mu <- alpha/(alpha+beta)
sigma <- sqrt((alpha*beta)/((alpha + beta^2 * (alpha + beta + 1))))

probabilidad_beta <- sapply(1:3, function(k){
  intervalo <- c(mu-k*sigma, mu+k*sigma)
  pbeta(intervalo[2], alpha, beta) - pbeta(intervalo[1], alpha, beta)
})

resultados$beta <- probabilidad_beta
probabilidad_beta
```

```{r}
# Para Weibull(4,1)

alpha <- 4
beta <- 1
mu <- beta * gamma(1 + 1/alpha)
sigma <- beta * sqrt(gamma(1 + 2/alpha) - (gamma(1 + 1/alpha))^2)

probabilidad_weibull <- sapply(1:3, function(k) {
  intervalo <- c(mu - k * sigma, mu + k * sigma)
  pweibull(intervalo[2], shape = alpha, scale = beta) - pweibull(intervalo[1], shape = alpha, scale = beta)
})

resultados$weibull <- probabilidad_weibull
probabilidad_weibull
```

```{r}
# Para Lognormal(3, 2)

mu_ln <- 3
sigma_ln <- 2
mu <- exp(mu_ln + sigma_ln^2 / 2)
sigma <- sqrt((exp(sigma_ln^2) - 1) * exp(2 * mu_ln + sigma_ln^2))

probabilidad_lognormal <- sapply(1:3, function(k) {
  intervalo <- c(mu - k * sigma, mu + k * sigma)
  plnorm(intervalo[2], meanlog = mu_ln, sdlog = sigma_ln) - plnorm(intervalo[1], meanlog = mu_ln, sdlog = sigma_ln)
})

resultados$lognormal <- probabilidad_lognormal
probabilidad_lognormal
```



```{r}
# Hacemos la tabla

tabla_resultados <- data.frame(
  Distribución = names(resultados),
  P_k_1 = sapply(resultados, function(x) x[1]),
  P_k_2 = sapply(resultados, function(x) x[2]),
  P_k_3 = sapply(resultados, function(x) x[3])
)

print(tabla_resultados)
```


```{r}
# Media muestral
media_muestral <- function(x) {
  n <- length(x)
  sum(x) / n
}

# Varianza muestral
varianza_muestral <- function(x) {
  n <- length(x)
  mean((x - media_muestral(x))^2) * (n / (n - 1)) 
}
```


```{r}
set.seed(2024)  
n <- 1000      
k_values <- 1:3 
resultados_2 <- list()  

# Distribución Uniforme U(-3, 3)
samples_unif <- runif(n, min = -3, max = 3)
mean_unif <- media_muestral(samples_unif)
var_unif <- varianza_muestral(samples_unif)
proportion_unif <- sapply(k_values, function(k) {
  mean(samples_unif >= (mean_unif - k * sqrt(var_unif)) & 
       samples_unif <= (mean_unif + k * sqrt(var_unif)))
})
resultados_2$uniforme <- c(mean = mean_unif, var = var_unif, proportion = proportion_unif)

# Distribución Normal N(0, 1)
samples_norm <- rnorm(n, mean = 0, sd = 1)
mean_norm <- media_muestral(samples_norm)
var_norm <- varianza_muestral(samples_norm)
proportion_norm <- sapply(k_values, function(k) {
  mean(samples_norm >= (mean_norm - k * sqrt(var_norm)) & 
       samples_norm <= (mean_norm + k * sqrt(var_norm)))
})
resultados_2$normal <- c(mean = mean_norm, var = var_norm, proportion = proportion_norm)

# Distribución Exponencial(2)
samples_exp <- rexp(n, rate = 2)
mean_exp <- media_muestral(samples_exp)
var_exp <- varianza_muestral(samples_exp)
proportion_exp <- sapply(k_values, function(k) {
  mean(samples_exp >= (mean_exp - k * sqrt(var_exp)) & 
       samples_exp <= (mean_exp + k * sqrt(var_exp)))
})
resultados_2$exponencial <- c(mean = mean_exp, var = var_exp, proportion = proportion_exp)

# Distribución Gamma(2, 1)
samples_gamma21 <- rgamma(n, shape = 2, scale = 1)
mean_gamma21 <- media_muestral(samples_gamma21)
var_gamma21 <- varianza_muestral(samples_gamma21)
proportion_gamma21 <- sapply(k_values, function(k) {
  mean(samples_gamma21 >= (mean_gamma21 - k * sqrt(var_gamma21)) & 
       samples_gamma21 <= (mean_gamma21 + k * sqrt(var_gamma21)))
})
resultados_2$gamma21 <- c(mean = mean_gamma21, var = var_gamma21, proportion = proportion_gamma21)

# Distribución Gamma(2, 2)
samples_gamma22 <- rgamma(n, shape = 2, scale = 2)
mean_gamma22 <- media_muestral(samples_gamma22)
var_gamma22 <- varianza_muestral(samples_gamma22)
proportion_gamma22 <- sapply(k_values, function(k) {
  mean(samples_gamma22 >= (mean_gamma22 - k * sqrt(var_gamma22)) & 
       samples_gamma22 <= (mean_gamma22 + k * sqrt(var_gamma22)))
})
resultados_2$gamma22 <- c(mean = mean_gamma22, var = var_gamma22, proportion = proportion_gamma22)

# Distribución Beta(2, 2)
samples_beta <- rbeta(n, shape1 = 2, shape2 = 2)
mean_beta <- media_muestral(samples_beta)
var_beta <- varianza_muestral(samples_beta)
proportion_beta <- sapply(k_values, function(k) {
  mean(samples_beta >= (mean_beta - k * sqrt(var_beta)) & 
       samples_beta <= (mean_beta + k * sqrt(var_beta)))
})
resultados_2$beta <- c(mean = mean_beta, var = var_beta, proportion = proportion_beta)

# Distribución Weibull(4, 1)
samples_weibull <- rweibull(n, shape = 4, scale = 1)
mean_weibull <- media_muestral(samples_weibull)
var_weibull <- varianza_muestral(samples_weibull)
proportion_weibull <- sapply(k_values, function(k) {
  mean(samples_weibull >= (mean_weibull - k * sqrt(var_weibull)) & 
       samples_weibull <= (mean_weibull + k * sqrt(var_weibull)))
})
resultados_2$weibull <- c(mean = mean_weibull, var = var_weibull, proportion = proportion_weibull)

# Distribución Lognormal(3, 2)
samples_lognormal <- rlnorm(n, meanlog = 3, sdlog = 2)
mean_lognormal <- media_muestral(samples_lognormal)
var_lognormal <- varianza_muestral(samples_lognormal)
proportion_lognormal <- sapply(k_values, function(k) {
  mean(samples_lognormal >= (mean_lognormal - k * sqrt(var_lognormal)) & 
       samples_lognormal <= (mean_lognormal + k * sqrt(var_lognormal)))
})
resultados_2$lognormal <- c(mean = mean_lognormal, var = var_lognormal, proportion = proportion_lognormal)

# Convertir resultados a data.frame para mejor visualización
resultados_df <- do.call(rbind, resultados_2)
resultados_df <- as.data.frame(resultados_df)
resultados_df <- round(resultados_df, 4)
colnames(resultados_df) <- c("Media", "Varianza", "Proporción_k1", "Proporción_k2", "Proporción_k3")

print(resultados_df)

```

```{r}
set.seed(2024)  
n <- 1000      
k_values <- 1:3 
resultados_3 <- list()  

# Distribución Uniforme U(-3, 3)
samples_unif <- runif(n, min = -3, max = 3)
mean_unif <- media_muestral(samples_unif)
var_unif <- varianza_muestral(samples_unif)
proportion_unif <- sapply(k_values, function(k) {
  mean(samples_unif >= (mean_unif - k * sqrt(var_unif)) & 
       samples_unif <= (mean_unif + k * sqrt(var_unif)))
})
resultados_3$uniforme <- c(proportion = proportion_unif)

# Distribución Normal N(0, 1)
samples_norm <- rnorm(n, mean = 0, sd = 1)
mean_norm <- media_muestral(samples_norm)
var_norm <- varianza_muestral(samples_norm)
proportion_norm <- sapply(k_values, function(k) {
  mean(samples_norm >= (mean_norm - k * sqrt(var_norm)) & 
       samples_norm <= (mean_norm + k * sqrt(var_norm)))
})
resultados_3$normal <- c(proportion = proportion_norm)

# Distribución Exponencial(2)
samples_exp <- rexp(n, rate = 2)
mean_exp <- media_muestral(samples_exp)
var_exp <- varianza_muestral(samples_exp)
proportion_exp <- sapply(k_values, function(k) {
  mean(samples_exp >= (mean_exp - k * sqrt(var_exp)) & 
       samples_exp <= (mean_exp + k * sqrt(var_exp)))
})
resultados_3$exponencial <- c(proportion = proportion_exp)

# Distribución Gamma(2, 1)
samples_gamma21 <- rgamma(n, shape = 2, scale = 1)
mean_gamma21 <- media_muestral(samples_gamma21)
var_gamma21 <- varianza_muestral(samples_gamma21)
proportion_gamma21 <- sapply(k_values, function(k) {
  mean(samples_gamma21 >= (mean_gamma21 - k * sqrt(var_gamma21)) & 
       samples_gamma21 <= (mean_gamma21 + k * sqrt(var_gamma21)))
})
resultados_3$gamma21 <- c(proportion = proportion_gamma21)

# Distribución Gamma(2, 2)
samples_gamma22 <- rgamma(n, shape = 2, scale = 2)
mean_gamma22 <- media_muestral(samples_gamma22)
var_gamma22 <- varianza_muestral(samples_gamma22)
proportion_gamma22 <- sapply(k_values, function(k) {
  mean(samples_gamma22 >= (mean_gamma22 - k * sqrt(var_gamma22)) & 
       samples_gamma22 <= (mean_gamma22 + k * sqrt(var_gamma22)))
})
resultados_3$gamma22 <- c(proportion = proportion_gamma22)

# Distribución Beta(2, 2)
samples_beta <- rbeta(n, shape1 = 2, shape2 = 2)
mean_beta <- media_muestral(samples_beta)
var_beta <- varianza_muestral(samples_beta)
proportion_beta <- sapply(k_values, function(k) {
  mean(samples_beta >= (mean_beta - k * sqrt(var_beta)) & 
       samples_beta <= (mean_beta + k * sqrt(var_beta)))
})
resultados_3$beta <- c(proportion = proportion_beta)

# Distribución Weibull(4, 1)
samples_weibull <- rweibull(n, shape = 4, scale = 1)
mean_weibull <- media_muestral(samples_weibull)
var_weibull <- varianza_muestral(samples_weibull)
proportion_weibull <- sapply(k_values, function(k) {
  mean(samples_weibull >= (mean_weibull - k * sqrt(var_weibull)) & 
       samples_weibull <= (mean_weibull + k * sqrt(var_weibull)))
})
resultados_3$weibull <- c(proportion = proportion_weibull)

# Distribución Lognormal(3, 2)
samples_lognormal <- rlnorm(n, meanlog = 3, sdlog = 2)
mean_lognormal <- media_muestral(samples_lognormal)
var_lognormal <- varianza_muestral(samples_lognormal)
proportion_lognormal <- sapply(k_values, function(k) {
  mean(samples_lognormal >= (mean_lognormal - k * sqrt(var_lognormal)) & 
       samples_lognormal <= (mean_lognormal + k * sqrt(var_lognormal)))
})
resultados_3$lognormal <- c(proportion = proportion_lognormal)

# Convertir resultados a data.frame para mejor visualización
resultados_df <- do.call(rbind, resultados_3)
resultados_df <- as.data.frame(resultados_df)
resultados_df <- round(resultados_df, 4)
colnames(resultados_df) <- c("Proporción_k1", "Proporción_k2", "Proporción_k3")

print(resultados_df)

```


```{r}
print(resultados_3)
print(resultados)
```


```{r}
# Inicializar una lista vacía para almacenar las diferencias
diferencias <- list()

# Calcular la diferencia absoluta
for (dist in names(resultados_3)) {
  dif <- abs(resultados_3[[dist]] - resultados[[dist]])
  diferencias[[dist]] <- dif
}

# Mostrar las diferencias absolutas
print(diferencias)

```

```{r}

# Convertir resultados a data.frame para mejor visualización
diferencias_df <- do.call(rbind, diferencias)
diferencias_df <- as.data.frame(diferencias_df)
diferencias_df <- round(diferencias_df, 4)
colnames(diferencias_df) <- c("k=1", "k=2", "k=3")

print(diferencias_df)
```













