---
title: "R Notebook"
output: html_notebook
---

## Problema 03
En este ejercicio visualizaremos el Teorema de Moivre-Laplace (TML). Para p=0.1 
y A = {5, 10, 20, 50, 100, 500}, grafica lo siguiente:

a) Sobre la misma figura, grafica la función de masa g(x) de una distribución 
Binomial(n,p) y la función de densidad f(x) de una distribución Normal(np,npq),
para todo ``n" en A. (i.e. presenta las seis figuras).

b) Haz lo mismo que en el inciso anterior, pero ahora para las funciones de 
distribución acumuladas de las binomiales y normales anteriores. 

c) Cuál es la relación entre as figuras anteruires y el TML? Cambia el resultado 
si uno toma p=0.5 o p=0.9?


Para el inciso a): El siguiente código genera seis figurar para comparar la 
Distribución Binomial con su aproximación a la Normal para cada valor de nuestras
n.

```{r}
# Parámetros
p <- 0.1
q <- 1 - p
A <- c(5, 10, 20, 50, 100, 500)

# Generar gráficos
par(mfrow=c(3, 2))  # Para organizar las 6 gráficas

for (n in A) {
  x <- 0:n
  binomial_vals <- dbinom(x, n, p)  # Función de masa binomial
  normal_vals <- dnorm(x, mean=n*p, sd=sqrt(n*p*q))  # Aproximación normal
  
  plot(x, binomial_vals, type="h", lwd=2, col="blue", ylim=c(0, max(binomial_vals, normal_vals)), 
       main=paste("n =", n), ylab="Probability/Density", xlab="x")
  lines(x, normal_vals, col="red", lwd=2)  # Añadir la normal
  legend("topright", legend=c("Binomial", "Normal"), col=c("blue", "red"), lty=1, lwd=2, xpd=TRUE, inset=c(0, +1.5))
}

```

Podemos notar como a medida que n crece, la Binomial se aproxima cada vez mejor a la Normal. 
Esto ya está establecido de entrada por el TML.

A medida que n crece, la función de masa binomial se aproximará cada vez más a la curva normal,
lo que visualiza el Teorema de Moivre-Laplace.



```{r}
# Parámetros
p <- 0.1
q <- 1 - p
A <- c(5, 10, 20, 50, 100, 500)

# Generar gráficos
par(mfrow=c(3, 2))  # Para organizar las 6 gráficas

for (n in A) {
  x <- 0:n
  binomial_cdf <- pbinom(x, n, p)  # Función de distribución acumulada binomial
  normal_cdf <- pnorm(x, mean=n*p, sd=sqrt(n*p*q))  # Aproximación normal
  
  plot(x, binomial_cdf, type="s", lwd=2, col="blue", ylim=c(0, 1), 
       main=paste("CDF =", n), ylab="CDF", xlab="x")
  lines(x, normal_cdf, col="red", lwd=2)  # Añadir la CDF normal
  legend("bottomright", legend=c("Binomial", "Normal"), col=c("blue", "red"), lty=1, lwd=2, xpd=TRUE, inset=c(0, +1.5))
}
```
A medida que n crece, la CDF binomial se aproxima cada vez más a la CDF normal.
Esto ilustra gráficamente el Teorema de Moivre-Laplace, que dice que la binomial 
converge a la normal conforme n aumenta.


##### PARA P=0.5 #####
######################
######################

```{r}
# Parámetros
p <- 0.5
q <- 1 - p
A <- c(5, 10, 20, 50, 100, 500)

# Generar gráficos
par(mfrow=c(3, 2))  # Para organizar las 6 gráficas

for (n in A) {
  x <- 0:n
  binomial_vals <- dbinom(x, n, p)  # Función de masa binomial
  normal_vals <- dnorm(x, mean=n*p, sd=sqrt(n*p*q))  # Aproximación normal
  
  plot(x, binomial_vals, type="h", lwd=2, col="blue", ylim=c(0, max(binomial_vals, normal_vals)), 
       main=paste("n =", n), ylab="Probability/Density", xlab="x")
  lines(x, normal_vals, col="red", lwd=2)  # Añadir la normal
  legend("topright", legend=c("Binomial", "Normal"), col=c("blue", "red"), lty=1, lwd=2, xpd=TRUE, inset=c(0, +1.5))
}

```

```{r}
# Parámetros
p <- 0.5
q <- 1 - p
A <- c(5, 10, 20, 50, 100, 500)

# Generar gráficos
par(mfrow=c(3, 2))  # Para organizar las 6 gráficas

for (n in A) {
  x <- 0:n
  binomial_cdf <- pbinom(x, n, p)  # Función de distribución acumulada binomial
  normal_cdf <- pnorm(x, mean=n*p, sd=sqrt(n*p*q))  # Aproximación normal
  
  plot(x, binomial_cdf, type="s", lwd=2, col="blue", ylim=c(0, 1), 
       main=paste("CDF =", n), ylab="CDF", xlab="x")
  lines(x, normal_cdf, col="red", lwd=2)  # Añadir la CDF normal
  legend("bottomright", legend=c("Binomial", "Normal"), col=c("blue", "red"), lty=1, lwd=2, xpd=TRUE, inset=c(0, +1.5))
}
```

##### PARA P=0.9 #####
######################
######################

```{r}
# Parámetros
p <- 0.9
q <- 1 - p
A <- c(5, 10, 20, 50, 100, 500)

# Generar gráficos
par(mfrow=c(3, 2))  # Para organizar las 6 gráficas

for (n in A) {
  x <- 0:n
  binomial_vals <- dbinom(x, n, p)  # Función de masa binomial
  normal_vals <- dnorm(x, mean=n*p, sd=sqrt(n*p*q))  # Aproximación normal
  
  plot(x, binomial_vals, type="h", lwd=2, col="blue", ylim=c(0, max(binomial_vals, normal_vals)), 
       main=paste("n =", n), ylab="Probability/Density", xlab="x")
  lines(x, normal_vals, col="red", lwd=2)  # Añadir la normal
  legend("topright", legend=c("Binomial", "Normal"), col=c("blue", "red"), lty=1, lwd=2, xpd=TRUE, inset=c(0, +1.5))
}

```

```{r}
# Parámetros
p <- 0.9
q <- 1 - p
A <- c(5, 10, 20, 50, 100, 500)

# Generar gráficos
par(mfrow=c(3, 2))  # Para organizar las 6 gráficas

for (n in A) {
  x <- 0:n
  binomial_cdf <- pbinom(x, n, p)  # Función de distribución acumulada binomial
  normal_cdf <- pnorm(x, mean=n*p, sd=sqrt(n*p*q))  # Aproximación normal
  
  plot(x, binomial_cdf, type="s", lwd=2, col="blue", ylim=c(0, 1), 
       main=paste("CDF =", n), ylab="CDF", xlab="x")
  lines(x, normal_cdf, col="red", lwd=2)  # Añadir la CDF normal
  legend("bottomright", legend=c("Binomial", "Normal"), col=c("blue", "red"), lty=1, lwd=2, xpd=TRUE, inset=c(0, +1.5))
}
```


Add a new chunk by clicking the *Insert Chunk* button on the toolbar or by pressing *Ctrl+Alt+I*.

When you save the notebook, an HTML file containing the code and output will be saved alongside it (click the *Preview* button or press *Ctrl+Shift+K* to preview the HTML file).

The preview shows you a rendered HTML copy of the contents of the editor. Consequently, unlike *Knit*, *Preview* does not run any R code chunks. Instead, the output of the chunk when it was last run in the editor is displayed.
